臺灣高雄地方法院民事判決
111年度鳳小字第133號
原      告  國泰世紀產物保險股份有限公司

法定代理人  陳萬祥  
訴訟代理人  鄭世彬  
被      告  黃敦仁  
上列當事人間請求侵權行為損害賠償(交通)事件，本院於民國11
1年4月19日言詞辯論終結，判決如下：
    主      文
一、被告應給付原告新臺幣（下同）7萬1,327元，及自民國（下
    同）111年1月15日起至清償日止，按週年利率5 ％計算之利
    息。
二、原告其餘之訴駁回。
三、訴訟費用1,000 元由被告負擔。
四、本判決第一項得假執行。
    事實及理由
一、被告經合法通知，未於言詞辯論期日到場，核無民事訴訟法
    第386 條所列各款情形，爰依原告之聲請，由其一造辯論而
    為判決。
二、原告主張：被告於109年6月21日9時33分許，駕駛車號0000-
    00號自用小貨車，沿高雄市○○區○○路○○道○○○○○○○○路00○0號
    前時，適原告承保訴外人朱鈞暐所有並由其駕駛之車號000-
    0000自用小客車（下稱系爭車輛）沿九和路快車道北向南停
    等紅燈，因被告疏未注意車前狀況，致肇事車輛車頭自後碰
    撞系爭車輛之車尾，系爭車輛因此受損而送廠維修，支出修
    復費用共計8萬2,773元（工資費用3萬3,729元、烤漆費用1
    萬4,707元、零件費用3萬4,336元），朱鈞暐本得請求被告
    賠償上開損失，茲因系爭車輛經朱鈞暐向原告投保車體損失
    險，原告已賠付上開金額，原告乃依民法侵權行為規定、保
    險法第53條第1 項規定代位向被告請求等語。並聲明：被告
    應給付原告8萬2,773元，及自起訴狀繕本送達翌日起至清償
    日止，按週年利率5 ％計算之利息。
三、被告則以：伊不爭執就本件交通事故有過失責任，伊也願意
    賠償原告之損失，但伊現無工作，希望可以分期付款等語。
四、本院得心證之理由：
㈠、按汽車、機車或其他非依軌道行駛之動力車輛，在使用中加
    損害於他人者，駕駛人應賠償因此所生之損害；被保險人因
    保險人應負保險責任之損失發生，而對於第三人有損失賠償
    請求權者，保險人得於給付賠償金額後，代位行使被保險人
    對於第三人之請求權，民法第191 條之2 前段及保險法第53
    條第1 項前段分別定有明文。查原告主張之事實，業據其提
    系爭車輛行照、朱鈞暐駕照、估價單、發票、系爭車輛維修
    照片、高雄市政府警察局道路交通事故初步分析研判表、高
    雄市政府警察局交通事故當事人登記聯單等件為證（本院卷
    第13至34頁），並經本院職權調閱本件事故道路交通事故現
    場圖等資料1 份在卷可稽（本院卷第51至72頁），而被告對
    此亦不爭執（本院卷第96頁），是本件依調查證據之結果，
    認原告主張之事實堪信為真實。是以，原告既已依保險契約
    給付系爭車輛之修復費用，自得依上開法律規定代位行使對
    被告之損害賠償請求權。
㈡、次按不法毀損他人之物者，被害人得請求賠償其物因毀損所
    減少之價額；負損害賠償責任者，除法律另有規定或契約另
    有訂定外，應回復他方損害發生前之原狀，前項情形，債權
    人得請求支付回復原狀所必要之費用，以代回復原狀，民法
    第196 條、第213 條第1 項、第3 項分別定有明文。又依民
    法第196 條請求賠償物被毀損所減少之價額，得以修復費用
    為估定之標準，但以必要者為限，例如：修理材料以新品換
    舊品，應予折舊，此有最高法院77年5 月17日77年度第9 次
    民事庭會議決議可資參照。故債權人所得請求者既為回復原
    狀之必要費用，倘以維修費用為估定其回復原狀費用之標準
    ，則修理材料以新品換舊品時，即應予折舊。而關於固定資
    產折舊率又可分為平均法及定率遞減法。所謂平均法係以固
    定資產成本減除殘價後之餘額，按固定資產耐用年數表規定
    之耐用年數平均分攤，計算其每期折舊額，定率遞減法係以
    固定資產每期減除該期折舊額之餘額順序作為各次期計算折
    舊之基數，而以一定比率計算其折舊額。是依損害賠償之目
    的在於填補被害人實際損害之目的而言，應採用平均法計算
    折舊，較為公允。查原告業已賠付系爭車輛修復費用48萬2,
    773元（工資費用3萬3,729元、烤漆費用1萬4,707元、零件
    費用3萬4,336元），此費用維修之項目核與系爭車輛因本件
    事故造成之車損部位相符，堪認均屬修復所必要。而系爭車
    輛係107年7月出廠（本院卷第13頁），迄本件事故發生時即
    109年6月21日，已使用2年（不滿1 個月者以1 月計），依
    行政院所頒固定資產耐用年數表及固定資產折舊率表，自用
    小客車之耐用年數為5 年，則零件扣除折舊後之修復費用估
    定為2萬2,891元【計算方式：1.殘價＝取得成本÷( 耐用年數
    ＋1)即34,336÷(5+1)≒5,723（小數點以下四捨五入）；2.折
    舊額 ＝(取得成本－殘價)×1/（耐用年數）×（使用年數）即(
    34,336－5,723) ×1/5×（2+0/12）≒11,445（小數點以下四捨
    五入）；3.扣除折舊後價值＝（新品取得成本－折舊額）即34
    ,336－11,445＝22,891】，另加計毋庸折舊之工資費用3萬3,7
    29元及烤漆費用1萬4,707元，系爭車輛之修復費用應為7萬1
    ,327元【計算式：22,891元＋33,729 元＋14,707= 71,327元
    】，逾此範圍之部分，則不應准許。
㈢、末按遲延之債務，以支付金錢為標的者，債權人得請求依法
    定利率計算之遲延利息；應付利息之債務，其利率未經約定
    ，亦無法律可據者，週年利率5 ％；給付無確定期限者，債
    務人於債權人得請求給付時，經其催告而未為給付，自受催
    告時起，負遲延責任。其經債權人起訴而送達訴狀，與催告
    有同一之效力，民法第203 條、第233 條第1 項前段、第22
    9 條第2 項亦分別定有明文。查原告起訴狀繕本已於111 年
    1月14日送達被告（本院卷第49頁），準此，原告請求給付
    自起訴狀繕本送達翌日即111年1月15日起至清償日止，按週
    年利率5 ％計算之利息，於法並無不合，應予准許。
五、綜上，原告基於民法第191 條之2 前段、保險法第53條第1
    項規定，請求被告給付7萬1,327元，及自111年1月15日起至
    清償日止之法定遲延利息，此部分為有理由，應予准許。逾
    此範圍之請求則無理由，應予駁回。
六、本件係就民事訴訟法第436 條之8 適用小額訴訟程序所為被
    告敗訴之判決，依同法第436 條之20規定，由本院依職權宣
    告假執行。
七、本件應適用小額訴訟程序，依民事訴訟法第436 條之19第1
    項規定，法院為訴訟費用之裁判時，併確定訴訟費用額為1,
    000 元。另原告之訴雖一部有理由、一部無理由，然因原告
    確有提起本件訴訟必要，且起訴後應徵之裁判費至少為1,00
    0 元（民事訴訟法第77條之13規定參照），是本院認應依民
    事訴訟法第79條規定，酌量情形由被告全部負擔。
中　　華　　民　　國　　111 　年　　4 　　月　　25　　日
          　　　　鳳山簡易庭  法　　官  林育丞
以上正本係照原本作成。
民事訴訟法第436條之24第2項：對於本判決之上訴，非以違背法
令為理由，不得為之。
如對本判決上訴，須於判決送達後20日內向本院提出上訴狀，並
須表明原判決所違背之法令及其具體內容與依訴訟資料可認為原
判決有違背法令之具體事實之上訴理由（均須按他造當事人之人
數附繕本）。
中　　華　　民　　國　　111 　年　　4 　　月　　25　　日
                              書 記 官  陳冠廷